臺灣臺中地方法院民事判決　九十一年度訴字第三三六號
　　原　　　告　丙○○○
　　被　　　告　甲○○
右當事人間請求損害賠償事件，本院判決如左：
    主      文
被告應給付原告新台幣肆拾萬仟伍佰壹拾陸元，及自民國八十九年六月二十七日起
至清償日止，按年息百分之五計算之利息。
原告其餘之訴駁回。
訴訟費用由被告負擔三分之一，餘由原告負擔。
本判決原告勝訴部分，於原告以新臺幣壹拾萬肆仟元為被告供擔保後，得假執行。
但被告如於假執行程序實施前以新臺幣肆拾萬零仟貳佰柒拾陸元為原告預供擔保，
得免為假執行。
原告其餘假執行之聲請駁回。
    事      實
甲、原告方面：
  一、聲明：被告應給付原告新台幣（下同）一百一十一萬三千三百七十五元，及自
      起訴狀繕本送達之翌日起至清償日止，按年息百分之五計算之利息，並陳明願
      供擔保請准宣告假執行。
  二、陳述：
    （一）被告於民國八十八年十一月四日下午十四時許，在台中市建國市場內與友
          人服用摻有米酒之燒酒雞，其酒後已達不能安全駕駛動力工具之程度，仍
          駕駛未懸掛車牌之自小客車，沿台中市南屯區○○○○路往東興路方向行
          駛，於同日下午十五時四十五分許駕駛上開車輛，途經文心南六路與大墩
          南路無號誌交岔路口，適有訴外人即原告之夫乙○○駕駛車號ＮＸ－七五
          四九號自小客貨車，沿大墩南路往南屯路方向行駛至該交岔路口，因被告
          之過失而發生碰撞，導致唐車上所搭載之原告受有第十一胸椎壓迫性骨折
          、右大拇指之指掌關節脫位等傷害，原告為此提起過失傷害之告訴，經本
          院判決有期徒刑四月確定在案。
    （二）原告因被告之侵權行為，導致受有上揭傷害，爰依據民法第一百八十四條
          第一項、第一百九十一條之二、第一百九十三條第一項及第一百九十五條
          第一項等規定，請求被告賠償之金額如後：１醫療費用二萬五千三百七十
          五元。２看護費用十八萬四千元，即訴外人（原告之姐）劉麗惠自八十八
          年十一月四日起至八十九年二月五日止，看護原告之支出。３工作損失五
          萬四千元，即其任職台中市神召神學院，其月薪一萬八千元，因本件車禍
          不能工作三個月。４未來將發生之開刀費用、復健費用、治療費用及工作
          損失二十五萬元。５精神慰撫金六十萬元，即原告有二個小孩，各就讀國
          中及高中，其有自住之不動產，目前持續復建中，尚無法工作，原告配偶
          之年收入約三、四十萬元。從而，上揭損害合計一百一十一萬三千三百七
          十五元及其遲延利息。
  三、證據：提出醫療收據十七件、看護收據一件、診斷書一件、留職停薪證明一件
      及薪資所得證明一件（均為影本），並聲請訊問證人劉麗惠。
乙、被告方面：
  一、聲明：駁回原告之訴及假執行之聲請，並陳明願供擔保請准宣告免為假執行。
  二、陳述：曾與原告至調解委員會進行調解，其願意賠償二十三萬元，原告主張之
      看護費用、精神慰撫金均過高，且未來將發生之開刀費用、治療費用、復健費
      用、治療費用及工作損失，合計二十五萬元，亦不實在。原告任職之台中市神
      召神學院，其院長係原告之夫乙○○。而被告係高中畢業，其已婚育有二子，
      各為二歲與三歲，年收入約四十萬元，現與父親同住。被告肇事行為雖導致原
      告受有傷害，惟原告之夫駕車亦有過失。
丙、本院依職權調閱本院八十九年度交易字第二四一號公共危險等案件刑事卷宗，暨
    函行政院衛生署台中醫院查明二十四小時之醫療看護人員之收費標準。
    理      由
一、原告起訴主張被告於八十八年十一月四日下午十五時四十五分許，其酒後已達不
    能安全駕駛動力工具之程度，竟駕駛未懸掛車牌之自小客車，沿台中市南屯區○
    ○○○路往東興路方向行進，途經文心南六路與大墩南路無號誌交岔路口，適有
    訴外人即原告之夫乙○○駕駛車號ＮＸ－七五四九號自小客貨車，沿大墩南路往
    南屯路方向行駛至該交岔路口，因被告之過失而發生碰撞，導致唐車上所搭載之
    原告受有第十一胸椎壓迫性骨折、右大拇指之指掌關節脫位等傷害，原告為此提
    起過失傷害之告訴，經本院判決有期徒刑四月確定在案，原告因被告之侵權行為
    ，導致受有上揭傷害，爰依據侵權行為之法律關係，請求被告賠償醫療費用二萬
    五千三百七十五百元、看護費用十八萬四千元、工作損失五萬四千元、精神慰撫
    金六十萬元及未來將發生之開刀費用、工作損失、復健費用、治療費用二十五萬
    元，合計一百一十一萬三千三百七十五元及其遲延利息。被告則以其願意賠償二
    十三萬元，又被告肇事行為雖導致原告受有傷害，惟原告之夫駕車亦有過失，原
    告請求之金額過高等語置辯。
二、按汽車行經至無號誌之交岔路口時，應減速慢行，做隨時停車之準備；且於無號
    誌之交岔路口，未劃分幹、支線道或同為幹、支線道者，左方車應暫停讓右方車
    先行。又汽車駕駛人飲酒後其吐氣所含酒精成分超過每公每公升０點二五毫克以
    上者，不得駕車，道路交通安全規則第九十三條第一項第四款、第一百零二條第
    一項第二款及第一百十四條第二款三項分別定有明文。原告主張被告於八十八年
    十一月四日下午十五時四十五分許，酒後駕駛未懸掛車牌之自小客車，途經文心
    南六路與大墩南路無號誌交岔路口，因被告之過失而與原告之夫乙○○駕駛之自
    小客貨車發生碰撞，導致唐車上所搭載之原告受有第十一胸椎壓迫性骨折、右大
    拇指之指掌關節脫位等傷害之事實。業據原告提出之診斷書為證，經本院調閱八
    十九年度交易字第二四一號公共危險事件刑事卷宗，查明告經酒精測試結果，其
    每公升吐氣之酒精含量高達０點八四毫克，且被告於前揭時、地駕駛汽車，本應
    注意上開規定，而依當時天候晴、日間自然光線、路面狀乾燥無缺陷及無障礙物
    況，視距良好，並無不能注意之情事，竟仍酒醉貿然駕駛，至無號誌交岔路口疏
    未減速慢行，並讓右方來車先行等情，有八十九年度交易字第二四一號刑事判決
    、酒精測試表、職務報告書、現場照片及台灣省台中區車輛行車事故鑑定委員會
    鑑定意見書等件附卷足憑，復為被告所不爭執，原告主張之上開事實，堪信為真
    實。從而，被告酒精濃度過量駕車，當時顯然已達不能安全駕駛動力交通工具之
    程度，其駕車行至無號誌交岔路口，亦未讓右方車先行，其有過失甚為明顯。因
    被告之過失行為導致與原告之夫乙○○駕駛之自小客貨車發生碰撞，造成原告受
    有上揭傷害，是兩者具有相當因果關係。
三、次按因故意或過失，不法侵害他人之權利者，負損害賠償責任。又不法侵害他人
    之身體或健康者，對於被害人因而增加生活上之需要時，應負損害賠償責任。不
    法侵害他人之身體、健康，被害人雖非財產上之損又不法侵害他人之身體、自由
    及健康者，被害人雖非財產上之損害，亦得請求賠償相當之金額。民法第一百八
    十四條第一項前段、第一百九十三條第一項及第一百九十五條第一項分別定有明
    文。因被告之過失行為造成原告受有上揭傷害，既如前述，揆諸前揭說明，原告
    自得依據侵權行為之法律關係請求被告負賠償責任。本院茲就原告所為之請求，
    審酌如後。
  （一）醫療費用部分
        原告主張其支出醫療費用二萬五千三百七十五元之事實，業據提出醫療費用
        收據十四張為憑，依據原告所受傷害及各收據載明治療費別，為治療上之必
        要費用，且為原告所支付者，應予准許。
  （二）看護費用部分
        原告固主張其因被告侵權行為受有上揭傷害，造成其生活行動不便，自八十
        八年十一月四日至八十九年二月五日止，因其妹劉麗惠二十四小時之看護生
        活起居，計支出看護費用十八萬四千元云云。並提出劉麗惠出具之看護費用
        收據為憑，證人劉麗惠亦到庭陳稱：其自八十八年十一月四日至八十九年二
        月五日止，負責原告二十四小時之看護工作，原告每日支付二千元之看護費
        用等情（參照本院九十一年六月二十八日言詞辯論筆錄）。被告就原告主張
        自八十八年十一月四日至八十九年二月五日止，計九十四日，僱人全日照料
        其生活起居之事實並不爭執，惟抗辯稱每日看護費用二千元過高等語。是本
        院函行政院衛生署台中醫院查明二十四小時之醫療看護人員之收費標準。經
        台中醫院函覆稱日常生活照顧之費用為一日一千三百三十日元等情，有該醫
        院九十中醫歷字第０００三四三０號函附卷可稽。從而，是本件之看護費用
        應以十二萬五千零二十元（即一千三百三十元乘以九十四日）為合理，逾此
        部分之費用，不應准許。
  （三）工作損失部分
        原告主張其任職台中市神召神學院，其月薪一萬八千元，因本件車禍不能工
        作三個月等情。業據提出留職停薪證明及薪資所得證明等件為證。被告就原
        告任職之台中市神召神學院及不能工作期間等事實，復不爭執，是原告主張
        其工作損失五萬四千元（即一萬八千元乘以三個月），洵屬正當。
  （四）未來將發生之開刀費用、復健費用、治療費用及工作損失部分
　　　　按當事人主張有利於己之事實者，就其事實有舉證責任，民事訴訟法第二百
　　    七十七條定有明文。原告固主張未來將發生之開刀費用、治療費用、復健費
        用及工作損失，合計二十五萬元云云。惟被告否認之。依據上開說明，原告
        自應舉證證明之，惟原告迄今均未提出提出相關事證，以實其說，以供本院
        審酌，是上揭費用之請求，顯失依據。
　（五）精神慰撫金部分
        次按關於非財產上之損害，加害人雖亦負賠償責任，但以相當之金額為限，
        民法第一百九十五條第一項定有明文，所謂相當，自應以實際加害情形及被
        害者之身分地位與加害人經濟狀況等關係定之，最高法院四十七年台上字第
        一二二一號著有判例。原告固主張精神慰撫金六十萬元云云，惟被告認其請
        求金額過高。經查：原告有二個小孩，各就讀國中及高中，其有自住之不動
        產，目前持續復建中，原告配偶之年收入約三、四十萬元。反觀被告係高中
        畢業，其已婚育有二子，各為二歲與三歲，年收入約四十萬元，現與父親同
        住（參照本院九十一年六月二十八日言詞辯論筆錄）。而被告之侵權行為導
        致原告受有第十一胸椎壓迫性骨折、右大拇指之指掌關節脫位等傷害，亦有
        診斷書附卷可稽。從而，本院斟酌被告加害行為、原告受害程度及兩造之身
        分、地位等情況，認原告依據侵權行為之法律關係，請求被告給付原告三十
        萬元之精神慰撫金，即屬正當，應予准許，逾此部分之請求為無理由。
四、末按損害之發生或擴大，被害人與有過失者，法院得減輕賠償金額，或免除之。
    於被害人之代理人或使用人與有過失者，準用之。民法第二百十七條第一及三項
    定有明文。被告駕駛車輛與原告之夫乙○○駕駛之自小客貨車，發生碰撞而導致
    唐車上所搭載之原告受有傷害之事實，已如前述。是原告乘坐其配偶駕駛之車輛
    ，原告係藉駕駛人載送而擴大其活動範圍，應認原告之配偶係原告之使用人（參
    照最高法院七十四年台上字第一一七０號判例）。本件被告抗辯稱其肇事行為雖
    導致原告受有傷害，惟原告之配偶駕車亦有過失。是本院自應審究原告之配偶是
    否與有過失。經查：本件車禍係被告酒精濃度過量駕車，行至無號誌交岔路口未
    讓右方車先行，為肇事主因，而原告之夫乙○○駕駛自小貨車行經無號誌交岔路
    口疏未減速慢行，為肇事次因之事實。此有本院調閱八十九年度交易字第二四一
    號公共危險等案件刑事卷宗所附之台灣省台中區車輛行車事故鑑定委員會鑑定書
    為證。是被告之過失行為與原告之受傷固具有相當因果關係，惟原告所乘坐由其
    配偶乙○○駕駛之自小客貨車，疏未減速慢行，對原告之傷害亦有過失，揆諸前
    揭規定，應適用過失相抵之規定。然被告與原告之使用人（即原告之配偶）之過
    失責任相較，倘被告未酒精濃度過量駕車，行至無號誌交岔路口未讓右方車先行
    ，本件車禍即不致發生，是原告使用人之過失責任較為輕微，核其情節，充其量
    僅應負十分之二之過失責任而已。
五、綜上所論，被告應給付原告醫療費用二萬五千三百七十五元、看護費用十二萬五
    千零二十元、工作損失五萬四千元及精神慰撫金三十萬元，合計五十萬四千三百
    九十五萬元。而本件車禍被告應負擔之責任為十分之八，是原告依侵權行為之法
    律關係，得請求被告給付四十萬三千五百一十六元，及自起訴狀繕本送達之翌日
    即八十九年六月二十七日起至清償日止，按年息百分之五計算之利息，即屬正當
    ，應予准許，逾此部分之請求為無理由，應予駁回。
六、兩造均陳明願供擔保聲請宣告假執行及免為假執行，就原告勝訴部分，經核並無
    不合，爰分別酌定相當擔保金額准許之；至原告敗訴部分，其假執行之聲請失所
    附麗，應併予駁回。
七、據上論結，本件原告之訴為一部有理由，一部無理由，依民事訴訟法第七十九條
    但書、第三百九十條第二項、第三百九十二條判決如主文。
中　　　華　　　民　　　國　　九十一　　年　　　七　　　月　　　五　　　日
                                        臺灣臺中地方法院民事第四庭
~B法　　　官　林洲富
右為正本係照原本作成
如不服本判決，應於判決送達後二十日內，向本院提出上訴狀。
中　　　華　　　民　　　國　　九十一　　年　　　七　　　月　　　五　　　日
~B法院書記官　葉友琴
